【裁判字號】    93,訴,2727
【裁判日期】    950222
【裁判案由】    違反藥事法等
【裁判全文】
臺灣高雄地方法院刑事判決              93年度訴字第2727號
公  訴  人  臺灣高雄地方法院檢察署檢察官
被      告  甲○○
選任辯護人  徐豐明律師
被      告  乙○○
            丁○○
上列被告等因違反藥事法等案件，經檢察官提起公訴（93年度偵
字第9901號），本院判決如下：
    主  文
甲○○連續明知為偽藥而販賣，處有期徒刑壹年拾月。扣案如附
表1 所示之物品，均沒收。
乙○○連續明知為偽藥而販賣，處有期徒刑壹年陸月。扣案如附
表2 所示之物品，均沒收。
丁○○共同輸入禁藥，處有期徒刑貳年。扣案如附表3 所示之物
品，均沒收。
    事  實
一、甲○○前於民國79年間，因違反藥物藥商管理法案件，經本
    院以79年度訴字第1419號判處有期徒刑1 年6 月，緩刑3 年
    ；乙○○曾自78年起，擔任良傑藥局之業務員，而於88年間
    離職後，繼續從事藥品販賣業務；丁○○則係設於高雄縣鳳
    山市○○路578 號「見康藥局」之負責人，均明知藥品需經
    行政院衛生署之許可，始可製造、輸入，而威而鋼（VIAGRA
    ）係由美商輝瑞產品公司（下稱美商輝瑞公司）所生產，經
    行政院衛生署核准由臺灣戊○○○○股份有限公司（下稱臺
    灣輝瑞公司）取得輸入權辦理進口，另善存（CENTRUM） 則
    經行政院衛生署核准由臺灣氰胺股份有限公司（下稱臺灣氰
    胺公司）新竹新廠生產製造。
二、甲○○明知真實姓名、年籍均不詳某自稱「楊太太」、「阿
    滿」、「江先生」、「許先生」及黃姓船員等人向其兜售之
    威而鋼錠劑及善存錠劑，並非美商輝瑞公司及臺灣氰胺公司
    原廠所生產製造，而係不詳成年人士未經核准，擅自在臺灣
    地區製造之偽藥，且「VIAGRA」、「CENTRUM 」之文字圖樣
    ，各係美商輝瑞公司及美商惠氏控股公司（下稱美商惠氏公
    司），分別向我國經濟部中央標準局（該局於88年1 月26日
    起改制為經濟部智慧財產局）申請註冊之商標圖樣，前開「
    楊太太」等人兜售之錠劑不僅冒用威而鋼及善存藥物名稱，
    更未經美商輝瑞公司及美商惠氏公司之授權或同意，在威而
    鋼錠劑及所附包裝盒及仿單上，在善存錠劑及所附塑膠罐上
    ，擅自使用「VIAGRA」及「CENTRUM 」等文字圖樣，竟基於
    意圖營利而販賣冒用他人藥物名稱、仿單、標籤之偽藥之概
    括犯意，連續自92年年初某日起至同年12月間某日止，以每
    盒威而鋼新臺幣（下同）約200 元之代價，每瓶善存480 元
    之代價，向該自稱「楊太太」、「阿滿」、「江先生」、「
    許先生」及黃姓船員等人購入數量不詳之威而鋼及善存偽藥
    ，連同印製有「VIAGRA」、「CENTRUM 」等文字圖樣的包裝
    盒、塑膠罐及仿單，並將購得之偽藥，在其設於高雄市鹽埕
    區108 之7 號「蔚昌商行」，以每盒威而鋼250 元之價格，
    每瓶善存520 元之價格，出售予乙○○及知情之不特定人，
    賺取差價牟利。嗣於92年12月23日，在上址為調查局人員持
    搜索票搜索查獲，並扣得甲○○所有尚未售出如附表1 所示
    之偽藥。
三、乙○○明知甲○○在「蔚昌商行」販售之威而鋼及善存錠劑
    ，均非原廠生產製造而冒用威而鋼及善存藥物名稱之偽藥，
    且威而鋼錠劑與所附包裝盒、仿單上使用之「VIAGRA」文字
    圖樣，以及善存錠劑與所附塑膠罐上使用之「CENTRUM 」文
    字圖樣，均未經美商輝瑞公司及美商惠氏公司之授權或同意
    ，而擅自使用，竟仍基於意圖營利而販賣冒用他人藥物名稱
    、仿單、標籤之偽藥之概括犯意，於92年間某日起，至同年
    7 月間某日止，先後多次以每盒威而鋼250 元之代價，每瓶
    善存520 元之代價，向甲○○購入包裝盒與仿單印製有「
    VIAGRA」文字圖樣之威而鋼偽藥，以及塑膠罐上印製有「
    CENTRUM 」文字圖樣之善存偽藥後，再以每盒威而鋼300 元
    之價格、每瓶善存680 元之價格，販賣予丁○○及知情之不
    特定人牟利。嗣於92年12月23日，在其位於高雄市三民區○○○街67號住處，為調查局人員持搜索票搜索查獲後，並扣
    得乙○○所有尚未售出如附表2 所示之93盒威而鋼偽藥。
四、丁○○明知行政院並未核准善存自外國輸入，而乙○○所販
    賣之善存錠劑，並非原廠生產製造而冒用善存藥物名稱之偽
    藥，且善存錠劑及所附塑膠罐上使用之「CENTRUM 」文字圖
    樣，亦未經美商惠氏公司之授權或同意，而擅自使用，竟與
    不詳姓名之成年親友1 名，共同基於輸入禁藥之犯意聯絡，
    於92年4 月至7 月間之某日，未經行政院衛生署之核准，擅
    自委由該不詳姓名之親友自美國攜帶輸入善存錠劑數瓶，以
    2 瓶善存（1 瓶100 粒裝、1 瓶30粒裝）合計600 元（起訴
    書誤載為700 元）之價格，出售予不特定人牟利，並意圖為
    自己不法之所有，販賣冒用他人藥物名稱、標籤之偽藥以營
    利之概括犯意，連續自92年年初某日起，以每瓶250 粒裝之
    善存偽藥680 元之價格，先後向乙○○購入2 瓶塑膠罐上印
    製有「CENTRUM 」文字圖樣之善存偽藥2 次，並在其所經營
    而設於高雄縣鳳山市○○路578 號之「見康藥局」，將購得
    之善存偽藥，以每瓶800 元之價格陳列販賣，致使前往「見
    康藥局」消費之民眾，誤以該4 瓶善存偽藥係原廠生產製造
    之合法藥品，而先後販出3 瓶善存偽藥予不詳姓名之民眾3
    人，而共實際詐得360 元（計算式：（800 x3）- （680x3
    ）=360元）財物。丁○○另承前揭概括犯意，再向乙○○購
    入5 瓶250 粒裝之善存偽藥，惟因出售1 瓶予客戶時，即遭
    客戶反應有問題，遂將該第3 次購入之5 瓶250 粒裝善存偽
    藥退還乙○○處理，乙○○則退還甲○○。嗣於92年12月23
    日，在上址為調查局人員持搜索票搜索查獲，並扣得丁○○
    所有尚未售出如附表3 所示編號1 所示之善存偽藥，以及丁○○所有尚未售出如附表3 編號2 至3 所示之100 粒裝善存
    禁藥及30粒裝善存禁藥各3 瓶。
五、案經臺灣惠氏股份有限公司、臺灣輝瑞公司訴由法務部調查
    局高雄市調查處報告臺灣高雄地方法院檢察署檢察官偵查起
    訴。
    理  由
壹、程序方面：
    被告甲○○之辯護人主張，被告甲○○於調查局92年12月23
    日筆錄記載：「問：你擔任蔚昌商行負責人起迄時間為何？
    業務職掌為何？」、「答：我對外主要係販賣五塔散、泰國
    膏、珍珠膏、善存膜衣錠、銀寶善存膜衣錠及威而鋼等成藥
    」等語（見調查局筆錄第12頁反面），與事實不符，因當日
    被告甲○○係陳稱：伊係以販賣衣服，兼賣化妝品諸如珍珠
    膏、推拿用之五塔散、泰國膏等語，並未陳述其主要係販賣
    善存膜衣錠及威而鋼等成藥，是該次調查局筆錄關此部分之
    記載，應無證據能力。經本院於94年3 月7 日當庭勘驗該次
    調查局詢問錄音帶結果，被告甲○○對於調查局人員詢問在
    該處販賣何藥，係供稱：「港藥」，調查局人員進而問：「
    什麼名稱？」，被告甲○○則回稱：「行軍散、五塔散，在
    擦的泰國膏」，調查局人員再問：「還有什麼？」，被告甲○○答稱：「我都賣擦的藥比較多，也有吃的藥，有珍珠膏
    」，調查局人員進而再問：「那這些『善存』跟『威而鋼』
    是怎麼樣？」，被告甲○○答稱：「『威而鋼』是跟台北一
    個姓許的買的」，調查局人員又問：「那『善存』是誰介紹
    你賣的？」，被告甲○○回稱：「買的人就那幾個而已，都
    固定的。都知道是誰跟我買的」等語（見本院卷(一)第89頁）
    ，是綜觀被告甲○○接受調查局詢問時所為之陳述，被告甲○○確曾販賣「威而鋼」及「善存膜衣錠」，其對於調查局
    人員詢問通常均在販賣何種藥物，先是回稱：販賣行軍散、
    五塔散、泰國膏、珍珠膏等語，嗣經調查局人員進一步追問
    ，始供稱販賣「威而鋼」及「善存膜衣錠」，是調查局人員
    對於被告甲○○接受詢問之陳述，僅記載其要旨為「外主要
    係販賣五塔散、泰國膏、珍珠膏、善存膜衣錠、銀寶善存膜
    衣錠及威而鋼等成藥」，與本院勘驗當次詢問內容錄音帶結
    果，核與被告甲○○之陳述並無不符之處，是被告甲○○之
    辯護人主張此部分調查局筆錄記載內容不符等語，容有誤會
    ，是該次調查局筆錄之記載，應有證據能力。
貳、實體方面：
一、訊據被告甲○○固坦承曾將其購入使用善存藥物名稱之錠劑
    出售予被告乙○○之事實，被告乙○○則供承曾向被告甲○○購入使用善存藥物名稱之錠劑後，將該善存錠劑出售予被
    告丁○○4 瓶牟利，被告丁○○亦坦承曾向被告乙○○購入
    使用善存藥物名稱之錠劑後，販賣客戶牟利，惟被告3 人均
    矢口否認有何販賣偽藥及明知冒用他人藥物名稱、仿單、標
    籤而販賣之犯行，被告丁○○另否認有詐欺取財之犯行。被
    告甲○○辯稱：扣案之威而鋼及善存錠劑，係伊向1 名黃姓
    船員及2 名專門賣水貨之成年男子購買，伊不知其購入之藥
    品係屬偽藥，且伊僅曾出售予被告乙○○，未出售予其他人
    云云（見本院卷(一)第160 頁、第162 頁、本院卷(二)第21頁）
    ；被告乙○○則辯稱：伊僅是送貨員，不知「VIAGRA」及「
    CENTRUM 」文字圖樣係他人註冊商標圖樣，且伊向被告甲○○購入使用善存藥物名稱之錠劑時，被告甲○○告知伊是外
    國貨，而伊因不懂藥品，故不知係偽藥，另扣案使用威而鋼
    藥物名稱之錠劑，僅係被告甲○○暫時寄放在其住處，寄放
    隔日即遭調查局人員搜索查扣，至於善存錠劑，伊僅曾出售
    被告丁○○3 次，未曾出售予其他人等語（見本院卷(一)第36
    頁、第163 頁、第165 頁）；被告丁○○另辯稱：因被告乙○○係中盤商，且伊係以680 元之價格向被告乙○○購買該
    使用善存藥物名稱之錠劑，因此不知所購入係屬偽藥，亦不
    知包裝錠劑之塑膠罐上之「CENTRUM 」文字圖樣係他人註冊
    之商標圖樣，而扣案如附表3 編號2 至3 所示之善存錠劑，
    則係客戶放置在見康藥局寄賣，並非伊私自輸入云云（見本
    院卷(一)第36頁、第166 至168 頁、本院卷(二)第23頁）。
二、經查：
  (一)被告甲○○係自92年年初某日起至同年12月間某日止，以每
    盒威而鋼約200 元之代價，每瓶善存480 元之代價，向真實
    姓名、年籍均不詳自稱「楊太太」、「阿滿」、「江先生」
    、「許先生」及黃姓船員等人，購入數量不詳而使用威而鋼
    及善存藥物名稱之錠劑後，將購得之威而鋼錠劑，以每盒
    250 元之價格，每瓶善存520 元之價格，出售不特定人牟利
    等事實，業據被告甲○○供稱：「善存大部分都是船員拿過
    來賣給我」、「（問：為何於法務部調查局高雄市調查處說
    是楊太太及『阿滿』賣你？）答：是，我的來源很多」、「
    （問：威而鋼如何來？）答：是『江先生』與『許先生』賣
    給我」、「（問：本件遭查扣的善存、銀寶善存、威而鋼你
    係向何人購買？）答：1 名黃姓船員，已成年及2 個專門賣
    水貨的男子」、「（問：從何時開始向他們買東西？）答：
    92年年初」、「（問：最後一次向船員購買善存或威而鋼的
    時間？）答：大約距離遭查獲前一個禮拜或10天左右」、「
    我一次跟他買二百多元（指威而鋼）」、「（問：你賣這些
    （指善存）都賺幾十元嗎？）答：我拿四百八十元，賣五百
    二十元」等語不諱（見93年度偵字第9901號偵查卷第22頁、
    本院卷(一)第160 至161 頁、本院卷(二)第24至25頁、本院卷(一)
    第89頁），核與同案被告乙○○供稱：伊確曾以每盒威而鋼
    250 元，每瓶善存520 元之價格，向被告甲○○購入該使用
    威而鋼及善存藥物名稱之錠劑等語相符（見調查局筆錄第6
    頁反面），並有估價單2 紙附卷可稽（見調查局筆錄第15至
    16頁），復有如附表1 至2 所示之威而鋼及善存錠劑扣案可
    憑，堪予認定。
  (二)法務部調查局人員於92年12月23日，在被告甲○○所經營之
    「蔚昌商行」扣得如附表1 所示之威而鋼20盒、善存膜衣錠
    21瓶、銀寶善存膜衣錠5 瓶，經抽取該扣案之威而鋼3 盒，
    以及善存膜衣錠、銀寶善存膜衣錠各1 盒，分送美商輝瑞公
    司位於美國康乃狄格州羅頓市之全球品質分析資源、特殊試
    驗及分析開發實驗室以及臺灣惠氏股份有限公司鑑驗結果，
    扣案之「威而鋼」經光譜分析雖測出含有Sildenafilcitrat
    e 之成分，但就乳糖、微晶纖維素、滑石等相關成分而言，
    與真品即有相當之出入，因認扣案送驗之威而鋼非輝瑞藥廠
    所製造之仿品，另扣案之善存膜衣錠及銀寶善存膜衣錠經臺
    灣惠氏公司以儀器進行分析測試，發現未含真品所含之主要
    礦物質成分，且在扣案之善存膜衣錠及銀寶善存膜衣錠測得
    之其他成分亦較真品為低，故認扣案之善存膜衣錠及銀寶善
    存膜衣錠均非惠氏公司所製造生產之仿冒品，此有保管條、
    理律法律事務所93年3 月19日93-0964 號函檢附輝瑞公園鑑
    定分析報告原文、93年3 月16日93-0939 號函檢附惠氏公司
    鑑定分析報告原文各1 份附卷可稽（見調查局筆錄第83頁、
    第59至73頁、第51至58頁）。又扣案如附表1 所示之威而鋼
    包裝盒，並未標示記載出產地，而扣案如附表1 所示之善存
    膜衣錠及銀寶善存膜衣錠包裝塑膠罐，則均標示記載為美國
    所製造生產，惟據被告甲○○於本院供稱：「我都是買港貨
    ，都是日本跑單幫買回來，或船員帶回來的，或大陸旅客帶
    回來的，都是從外國帶進來的」等語（見本院卷(一)第160 頁
    ），明顯與扣案如附表1 所示之威而鋼包裝盒未記載出產地
    ，以及善存包裝塑膠罐上記載「Made in USA 」之情形不符
    ，又依被告甲○○於調查局供稱：「（問：他說那是希臘進
    來的？）答：不是，我跟你說那些東西都不是希臘進來的，
    都是從台北進來的，再拿來賣，像是希臘、澳洲還有‧‧‧
    」、「（問：標示都隨便印？）答：不知道的人，說他要紐
    西蘭的或是什麼地方的，我就拿給他，其實成分都一樣，只
    是盒子不一樣而已。說實話他們標示這樣寫，我們也覺得是
    隨便寫的」等語（見本院卷(一)第90頁），足見扣案如附表1
    所示之善存錠劑包裝塑膠罐上記載之出產地，僅係隨意記載
    ，尚難據此認定該扣案之善存偽藥係在臺灣以外地區所製造
    ，是扣案如附表1 所示之錠劑，應係該自稱「楊太太」、「
    阿滿」、「江先生」、「許先生」、黃姓船員等不詳人士未
    經核准，在臺灣之不詳地點，以不詳方法所生產製造之偽藥
    。
  (三)被告乙○○自92年間某日起，至同年7 月間某日止，曾先後
    多次向被告甲○○購入數量不詳而使用威而鋼藥物名稱之錠
    劑，以及使用善存藥物名稱之錠劑後，再以每盒威而鋼300
    元，每瓶善存680 元之價格，出售予丁○○與不特定之民眾
    牟利，而被告丁○○除於92年4 月至7 月間之某日，委由不
    知名之親友，未經核准自美國夾帶輸入100 粒裝、30粒裝之
    善存禁藥，再以1 瓶100 粒裝與1 瓶30粒裝之善存為1 組，
    每組600 元之價格，出售牟利外，亦曾於92年間某日起，先
    後3 次向被告乙○○購入各2 瓶善存膜衣錠、2 瓶善存膜衣
    錠、5 瓶銀寶善存膜衣錠，在其所經營之「見康藥局」，以
    每瓶善存800 元之價格出售不特定人牟利，共計販出3 瓶善
    存膜衣錠，因客戶反應銀寶善存膜衣錠有問題，而將購入之
    5 瓶銀寶善存膜衣錠均退還被告乙○○，被告乙○○再將之
    退還被告甲○○等情，則經被告乙○○供稱：伊曾於92年6
    、7 月SARS期間，以每盒威而鋼250 元、每瓶善存520 元價
    格，向被告甲○○購入威而鋼95盒及數量不詳之善存後，將
    善存以每瓶680 元之價格出售予被告丁○○及不特定民眾，
    第1 、2 次各賣丁○○2 瓶善存，第3 次丁○○跟伊買5 瓶
    ，因客人反應壞掉，丁○○就退貨給伊，伊再還給甲○○，
    威而鋼之賣出價格則為300 元，50元是利潤，在伊住處扣案
    之「威而鋼」93盒，係供伊對外販售以賺取利益等語（見調
    查局筆錄第6 頁反面至第7 頁、同上偵查卷第18至19頁、本
    院卷(一)第164 至165 頁）；被告丁○○供稱：「我委託在美
    國之親友幫我帶回臺灣之『善存膜衣錠』係將一百粒裝與三
    十粒裝合賣，一組成本約五百元，我係以六百元販售」、「
    約於92年初乙○○至我藥局，主動向我推銷一批『善存膜衣
    錠』‧‧‧我即向他進貨兩瓶，後來又補貨進了兩瓶」、「
    我向乙○○購買之偽造『善存膜衣錠』每瓶進價是六百八十
    元，我係以八百元在藥局公開販售」、「（問你每次向乙○○購買幾瓶？）答：每次都是2 瓶、2 瓶，第3 次向乙○○
    購買5 瓶，我總共向乙○○買了9 瓶，但只賣出2 瓶，前面
    賣出的那2 平客人反應還不錯，但賣到第3 批的其中1 瓶時
    ，因為客人反應藥物有變質，所以我就將第3 批的5 瓶退貨
    」、「（問：你總共賣出的3 瓶，是否賣給不同人？）答：
    對」、「250 粒裝的那瓶是向乙○○買的，100 粒裝及30粒
    裝各3 瓶則是由我的顧客從國外寄回來，那都是真品」等語
    明確（見調查局筆錄第2 頁反面至第3 頁、本院卷(一)第166
    至167 頁），核與被告甲○○供稱：「另外5 瓶銀寶善存則
    是乙○○退回來」等語（見本院卷(一)第162 頁），相互一致
    ，並有記載被告丁○○向被告乙○○索取善存2 瓶之監聽譯
    文1 份在卷可參（見92年度他字第3394號偵查卷第23頁），
    復有如附表2 至3 所示之「威而鋼」、「善存膜衣錠」等錠
    劑扣案可憑，堪予認定。雖被告乙○○係供稱，於92年6 、
    7 月間SARS期間，向被告甲○○購買使用威而鋼及善存藥物
    名稱之錠劑，惟依據被告丁○○之供述，其自92年年初某日
    起，即曾向被告乙○○購買使用善存藥物名稱之錠劑，由此
    足見，被告乙○○自92年年初某日起，至同年7 月間某日止
    ，曾陸續向被告甲○○購買使用威而鋼、善存藥物名稱之錠
    劑，而被告丁○○委由不知名之親友自國外輸入善存藥品之
    時間，參照被告丁○○於93年12月8 日陳稱：「我沒有委託
    美國親友帶善存膜衣錠回國，而是SARS期間透過新聞要多吃
    維他命，是客戶從外國帶回」等語（見本院卷(一)第37頁），
    堪認善存錠劑自美國輸入之時間，應係臺灣地區於92年SARS
    流行期間之某日。
  (四)被告乙○○在其位於高雄市鹽埕區108 之7 號住處，為調查
    局人員扣得如附表2 所示之威而鋼93盒，經取其中3 盒送美
    商輝瑞公司之全球品質分析資源、特殊試驗及分析開發實驗
    室以光譜分析法鑑驗結果，認扣案之威而鋼錠劑雖測得
    Sildenafil citrate成分，但因乳糖、微晶纖維素、滑石等
    相關成分，與真品有所出入，故非輝瑞藥廠所製造之仿品，
    且與扣案如附表1 編號1 所示之仿冒威而鋼之紅外線光譜圖
    相似度，高達99% ，此有保管條、理律法律事務所93年3 月
    19日93-0964 號函檢附輝瑞公園鑑定分析報告原文各1 份附
    卷可稽（見調查局筆錄第81頁、第59至73頁），是扣案如附
    表2 所示之威而鋼之鑑定結論，與被告甲○○在其所經營之
    「蔚昌商行」查扣如附表1 編號1 所示之威而鋼之鑑驗結果
    相同，足認被告乙○○於調查局詢問時供稱：扣案如附表2
    所示之威而鋼錠劑係向被告甲○○購得乙節，確屬實情。至
    於扣案如附表1 編號1 所示之威而鋼藥物分析，之所以與扣
    案之附表2 所示之威而鋼並非百分之百吻合一致，乃因扣案
    如附表1 編號1 及附表2 所示之威而鋼，均係地下工廠所生
    產製造之仿冒藥品，其未嚴格控管藥品之品質，以致生產製
    造之藥品成分，無法達到完全一致，亦屬情理之常，是扣案
    如附表2 所示之威而鋼當亦係屬未經核准製造之偽藥無誤。
  (五)調查局人員在被告丁○○所經營之「見康藥局」扣得如附表
    3 所示之善存錠劑250 粒裝1 瓶、100 粒裝3 瓶、30粒裝3
    瓶，經臺灣惠氏股份有限公司鑑驗結果，認附表3 編號1 所
    示250 粒裝善存錠劑之藥品成分含量與規格不符，且
    Control No. 與效期標示不合理，故認非惠氏公司原廠所製
    造生產，而附表2 編號2 至3 所示之100 粒裝與30粒裝善存
    錠劑，經惠氏公司以儀器進行分析測試，發現真品善存所含
    之主要礦物質與其他成分均可於前開扣案之100 粒裝與30粒
    裝善存錠劑測得，故認該100 粒裝與30粒裝善存錠劑為原廠
    所生產、製造之真品，此有臺灣惠氏公司94年10月31日台惠
    消（94）字第019 號函檢附鑑定報告、理律法律事務所93年
    3 月16日93-0928 號函檢附惠氏公司鑑定分析報告原文各1
    份在卷可攷（見本院卷(一)第241 至250 頁、調查局筆錄第47
    至50頁），堪認被告丁○○前揭所稱：250 粒裝的那瓶係向
    乙○○購得，而100 粒裝及30粒裝各3 瓶則係伊於SARS期間
    ，以每組500 元之成本，委由親友自美國運輸入境臺灣地區
    等語，係屬實情，是扣案如附表3 編號1 所示之250 粒裝善
    存1 瓶，既然係被告乙○○向甲○○購得後，再出售予被告
    丁○○，自應與附表1 編號2 至3 所示之善存錠劑，均屬未
    經核准製造之偽藥，而扣案如附表3 編號2 至3 所示之100
    粒裝與30粒裝善存錠劑各3 瓶，雖屬原廠製造之真品，然既
    未經行政院衛生署核准自國外輸入，即屬禁藥。
  (六)「VIAGRA」及「CENTRUM 」等文字圖樣，分別係美商輝瑞公
    司及美商惠氏公司向我國經濟部智慧財產局申請註冊之商標
    圖樣，此有商標圖樣為「VIAGRA」及「CENTRUM 」之商標註
    冊證共2 紙附卷可佐（見本院卷(一)第236 頁、調查局筆錄第
    86頁），因「VIAGRA」及「CENTRUM 」等商標圖樣，透過電
    視媒體強力播送關於威而鋼及善存之藥品廣告，而廣為人知
    ；被告乙○○長期從事藥物販售業務，被告丁○○則為藥局
    之負責人，已據被告乙○○及丁○○陳稱在卷（見調查局筆
    錄第5 至6 頁、第2 頁），以其等2 人均為藥品販售業務之
    人員之經歷，對於藥物品牌之認識，自遠勝於一般民眾，自
    無可能對於「VIAGRA」及「CENTRUM 」等文字圖樣，分別係
    美商輝瑞公司及美商惠氏公司使用於威而鋼及善存藥品之註
    冊商標，一無所悉之理，是被告乙○○與丁○○辯稱：不知
    「VIAGRA」及「CENTRUM 」文字圖樣係他人註冊商標圖樣云
    云，自無可信。
  (七)又扣案如附表1 編號1 、附表2 所示之威而鋼錠劑，以及附
    表1 編號2 至3 、附表3 編號1 所示之善存錠劑，均非美商
    輝瑞產品公司及臺灣惠氏公司所生產製造之真品，已如前述
    ，而觀諸前開扣案之威而鋼及善存錠劑本身，均使用相同於
    「VIAGRA」與「CENTRUM 」等文字圖樣，固屬冒用威而鋼、
    善存藥物名稱之藥品，該扣案威而鋼錠劑之包裝、包裝盒及
    包裝盒內之仿單，扣案之善存錠劑之包裝塑膠罐，均使用相
    同於「VIAGRA」與「CENTRUM 」等文字圖樣，則屬擅用美商
    輝瑞產品公司及臺灣惠氏公司之仿單及標籤，應屬無疑。
  (八)被告甲○○不僅自身曾因違反藥物藥商管理法案件，經本院
    以79年度訴字第1419號判處有期徒刑1 年6 月，緩刑3 年確
    定之紀錄，其印尼籍妻子程邽雱（Christine Sho）更 於91
    年3 月1 日為警查獲輸入禁藥案件，經本院以92年度訴字第
    180 號判處有期徒刑5 月，有臺灣高等法院被告前案紀錄表
    、本院以92年度訴字第180 號判決各1 份在卷可查，被告甲○○自身及親人均曾因藥品處理問題面臨司法程序，對於藥
    品需經行政院衛生署之許可，始可製造、輸入，自應有所知
    悉。被告乙○○自78年開始在良傑藥局，擔任業務員至88年
    離職後，仍從事藥品銷售工作，而被告丁○○自87年間即擔
    任「見康藥局」之負責人，經營藥品買賣業務，此亦據被告
    被告乙○○與丁○○於調查局詢問時，供承屬實（見調查局
    筆錄第5 至6 頁、第2 頁），參照卷附關於被告乙○○、丁○○之監聽譯文1 份（見92年度他字第3394號偵查卷第30至
    33頁），被告乙○○與他人之對談內容，均係關於藥品買賣
    事項，被告丁○○之對話內容，亦不乏客戶詢問藥品內容之
    情形，足見被告乙○○與丁○○均係以販賣藥品為業之專門
    職業人員，自無可能不知藥品需經行政院衛生署之許可，始
    可製造、輸入。而威而鋼經行政院衛生署以衛署藥輸字第
    22381 號、第22382 號、第22383 號核准由澳洲輸入，善存
    則經行政院衛生署以衛署藥製字第040552號、第040553號核
    准臺灣惠氏公司新竹新廠製造生產，此有行政院衛生署藥品
    許可證2 紙、行政院衛生署94年9 月21日衛署藥字第
    0940036784號函檢附核准藥物許可證電腦資料3 紙附卷可佐
    （見調查局筆錄第84至85頁、本院卷(一)第225 至232 頁），
    被告丁○○明知行政院衛生署並未核准善存自國外輸入臺灣
    地區販售，竟為圖牟利，而於92年間委由不知名之親友，攜
    帶含如附表3 編號2 至3 所示之善存錠劑入境臺灣地區後，
    在其經營之「見康藥局」陳列販售，自應分別該當輸入禁藥
    與販賣禁藥之行為。雖被告丁○○雖於本院審理時，否認自
    國外輸入之禁藥曾出售他人牟利（見本院卷(二)第24頁），惟
    被告丁○○於調查局詢問時，自承稱：自美國輸入之善存，
    成本約500 元，伊係以600 元販售等語，顯見被告丁○○確
    曾將自美國輸入之善存錠劑出售他人，其辯稱：未曾出售云
    云，尚無可採。
  (九)因威而鋼與善存藥品，均屬知名品牌，在市場上可經由臺灣
    地區之代理商及經銷商取得相關藥品，若貿然向陌生人士購
    買來路不明之藥品，不僅有可能危害施用者之身體健康，且
    一旦發生藥品危害健康事件，因欠缺出售藥品者之相關資料
    ，將衍生無法追究、釐清相關責任之風險，此為眾所周知之
    事項，被告甲○○對於自稱「楊太太」、「阿滿」、「江先
    生」、「許先生」及黃姓船員等人之真實姓名或相關背景，
    一無所悉，以被告自身曾因藥事案件涉訟判刑，且其親人亦
    曾因輸入禁藥經本院論罪科刑之經歷，被告甲○○若非早知
    「楊太太」等人出售之藥品係冒用威而鋼及善存藥物名稱之
    偽藥，自無可能未經查證，並確認藥品之真偽前，即貿然向
    「楊太太」等人購買，致使自身再深陷司法處罰之風險。況
    且，參照被告甲○○於調查局詢問時供稱：「有人曾向伊買
    6 罐，拿去檢查，要去告。我跟他說我錢還他事情就算了好
    嗎？他說好，事情就這樣算了」等語（見本院卷(一)第91頁）
    ，被告甲○○於本件藥事法案件為調查局人員查獲前，即有
    客戶將向其購買之藥物送相關單位檢查，若被告甲○○果真
    不知其向前開「楊太太」等人購買之藥品係屬偽藥，豈有可
    能未向該客戶索取相關檢查報告，以釐清向前開「楊太太」
    等人購買之藥品是否確屬真品之機會，而任由該客戶索回款
    項之理，由此益證被告甲○○對於其出售之藥品，非屬真品
    乙節，早已知悉，以致對於該客戶將藥品送相關單位檢查之
    結果，毫不關心，是被告甲○○辯稱：伊不知其購入之藥品
    係屬偽藥云云，顯與事實不符。
  (十)被告乙○○曾在藥局擔任業務員，其於88年離職後，仍從事
    藥品銷售工作，對於威而鋼及善存等藥物係屬知名品牌，且
    可經由相關之代理商及經銷商，合法取得相關藥品乙節，自
    難諉為不知，被告乙○○辯稱：伊不知威而鋼係輝瑞藥廠之
    產品，亦不知善存係臺灣惠氏公司之藥品云云（見本院卷(一)
    第163 頁），自不足採。又被告乙○○向被告甲○○購得之
    威而鋼及善存錠劑，包裝盒上均無行政院之核准輸入字號，
    此有附表1 至3 所示之威而鋼及善存扣案可憑，外觀上即足
    以令人質疑藥品來源之正當性，而被告甲○○既非相關藥品
    之代理商或經銷商，且其所經營之「蔚昌商行」，原為販售
    成衣之場所，此有卷附照片2 幀可證（見本院卷(一)第59頁）
    ，以被告乙○○從事藥品販售業務多年之經驗，理應對被告
    甲○○何以會持有威而鋼及善存錠劑可供銷售，感到懷疑，
    衡情應會向被告甲○○查證藥品來源，並請被告甲○○提共
    相關證明文件，以確保藥品來源之合法性，然被告乙○○從
    未向被告甲○○詢問藥品之來源，此據被告乙○○供稱：「
    （問：你向甲○○拿善存、銀寶善存及威而鋼，有無問藥品
    的來源？）答：沒有」等語明確（見本院卷(一)第165 頁），
    若非被告乙○○事先知悉被告甲○○所販售之威而鋼及善存
    錠劑，均非真品，豈有可能在未經查證，且被告甲○○未提
    供任何證明文件，以擔保藥品來源之情況下，逕向被告甲○○購買威而鋼及善存錠劑之理！是被告乙○○辯稱：伊不知
    向被告甲○○購買之威而鋼及善存係屬偽藥云云，亦非可採
    。
  (十一)被告丁○○自87年間擔任「見康藥局」之負責人起，迄至本
    件藥事法案件為調查局人員於92年12月23日查獲時止，時間
    長達5 年之久，對於善存藥品，在市場上可經由臺灣地區之
    代理商及經銷商取得，若貿然購買來路不明之藥品，有可能
    危害施用者之身體健康，自應知之甚詳。而被告乙○○既非
    善存藥品之代理商或經銷商，亦非相關代理商或經銷商之業
    務人員，卻持有善存錠劑可供銷售，客觀上已足令人合理懷
    疑被告乙○○持有相關藥品來源之正當性，且被告乙○○銷
    售予被告丁○○之善存錠劑之包裝塑膠罐上，並未有行政院
    之核准輸入字號，此有附表3 編號1 所示之善存1 瓶扣案可
    資佐證，益增令人質疑被告乙○○持有善存藥品之真正，以
    被告丁○○為藥局負責人之智識、經驗，對於來路不明之藥
    品是否確屬真品，應較一般民眾有更高之警覺性，且事涉「
    見康藥局」之商譽，理應謹慎查證藥品之來源，惟被告丁○○並未向被告乙○○查證善存藥品之來源，此經被告丁○○
    供稱：「（問：有無問乙○○藥品的來源？）答：沒有」等
    語在卷（見本院卷(一)第167 頁），被告丁○○若非早已知悉
    被告乙○○所出售之善存係屬仿冒之偽藥，自無可能在未經
    詢問被告乙○○，以確認藥品來源，並由被告乙○○提供相
    關證明文件，以擔保藥品來源之情況下，即貿然向被告乙○○購買善存錠劑。是被告丁○○明知可經由相關代理商或經
    銷商購得善存錠劑，竟捨此正常、合法管道不為，而向被告
    乙○○購入來路不明之善存錠劑，其主觀上對於其購入之善
    存錠劑，係屬仿冒品乙節，自應有所認識。參以，被告丁○○於調查局詢問時，自承稱：「九十二年初乙○○藥品業務
    員，有至我藥局向我推銷一批『善存膜衣錠』，因售價低廉
    ，我想應該是偽藥」等語（見調查局筆錄第2 頁），益證被
    告丁○○自始即已知悉其向被告乙○○購得之善存錠劑，係
    屬偽藥，其事後辯稱：不清楚其向乙○○所購買之善存是否
    為真品云云，要無可採。
  (十二)又一般民眾若需購買藥品，均係至藥局購買，由於市面上之
    藥品種類繁多，且各種藥品之包裝，常隨時間而所有更改，
    一般民眾對於藥品真偽之辨識能力，自不及藥局之人員，且
    因藥局係經政府相關單位核准立案，一般民眾均信賴藥局所
    販賣之藥品，均屬原廠所生產製造之真品，故被告丁○○將
    購自被告乙○○之善存偽藥，與藥局內其他真正之藥品一同
    陳列販賣，將使前往消費購買善存偽藥之民眾，誤認所消費
    購買之善存為臺灣惠氏公司所生產製造之真品，而陷於錯誤
    ，從而，被告丁○○將購得之善存偽藥充作真品，在其經營
    之「見康藥局」陳列販賣，客觀上即係施用詐術之行為。又
    被告丁○○曾將其以每瓶680 元之價格，向被告乙○○購得
    之善存錠劑4 瓶，再以每瓶800 元之價格，將其中3 瓶出售
    牟利，而獲得360 元財物等情，則據被告丁○○供稱：「我
    向乙○○購買之偽造『善存膜衣錠』每瓶進價是六百八十元
    ，我係以八百元在藥局公開販售」、「（問：你總共賣出的
    3 瓶，是否賣給不同人？）答：對」等語（見警卷第2 頁反
    面至第3 頁、本院卷(一)第167 頁），故被告丁○○將購得之
    善存偽藥在藥局陳列販賣之用意，在於使民眾誤認為真品而
    購買，以詐得民眾交付之價金財物，自具有為自己不法所有
    之意圖。
  (十三)被告丁○○就其向被告乙○○購得之善存偽藥，究竟出售幾
    瓶予一般民眾，先於偵查及本院準備程序中辯稱：伊曾向被
    告乙○○購買4 瓶善存，但伊僅曾出售1 瓶予他人云云（見
    93年度偵字第9901號偵查卷第21頁、本院卷(一)第37頁），嗣
    於本院94年6 月8 日審判期日，則辯稱：伊曾向被告乙○○
    購買善存3 次，各次購買之數量為2 瓶、2 瓶、5 瓶，伊僅
    出售2 瓶，第3 次購買的5 瓶，則因客人藥物變質而退貨，
    其中1 瓶扣案，另1 瓶則由其家人自行食用等語（見本院卷
    (一)第166 至167 頁）。本院斟酌同日被告乙○○與甲○○亦
    分別供稱：「前2 次都賣丁○○2 瓶，第3 次丁○○跟我叫
    5 瓶，我去向甲○○拿後，我再拿給丁○○，客人發現裡面
    壞掉，藥品的顏色變了，所以丁○○就退貨，我再退回給甲○○」、「另外5 瓶銀寶善存則是乙○○退回來」等語（見
    本院卷(一)第164 頁、第162 頁），核與被告丁○○供述先後
    向被告乙○○購買善存各2 瓶、2 瓶、5 瓶，其中第3 次購
    買的5 瓶善存，則業已退還乙節，相互一致，由於被告丁○○明知其向被告乙○○購得之善存，係屬來路不明之偽藥，
    已如前述，而服用來路不明之藥品，可能對人體造成危害，
    被告丁○○自無可能將其購入來路不明之善存偽藥，提共予
    其家人食用，以危害其親人之身體健康，是被告丁○○供稱
    ：向被告乙○○購得之善存偽藥，其中1 瓶由其家人食用殆
    盡云云（見本院卷(一)第167 頁），即與常情有違，而難採信
    ，本院因認被告丁○○曾先後3 次向被告乙○○購買總計9
    瓶之善存偽藥，其中第3 次購買之5 瓶，因客戶反應有問題
    而退還被告乙○○，被告乙○○再退還予被告甲○○，另第
    1 、2 次購買合計4 瓶之善存偽藥，除其中1 瓶為調查局人
    員扣得外（如附表3 編號1 所示），其餘3 瓶均業已出售予
    不知情之民眾牟利。
  (十四)被告甲○○雖辯稱：伊僅曾出售予被告乙○○，未曾出售予
    其他人等語（見本院卷(一)第162 頁），惟依前述被告甲○○
    於調查局所言，曾有客戶將向其購得之藥品持以送驗，並要
    求退還款項（見本院卷(一)第91頁），以及卷附估價單2 紙（
    見調查局筆錄第15至16頁），顯示被告甲○○曾於92年10月
    2 日出售「銀寶善存」及「善存」各1 組900 元，而依被告
    甲○○及乙○○之供述，被告乙○○並未曾向被告甲○○同
    時購買「銀寶善存」及「善存」各1 組之記錄，由此足見被
    告甲○○前揭所辯，尚無足採。被告乙○○於調查局詢問時
    ，明確供稱：伊向被告甲○○購得之善存偽藥，曾轉售予「
    見康藥局」丁○○及不特定之民眾，而調查局人員扣得如附
    表2 所示之威而鋼偽藥，係伊所有，主要用途係對外販售，
    並賺取微薄利益等語明確（見調查局筆錄第7 頁），而卷附
    監聽譯文，則記載有不詳人士2 名先後於92年9 月8 日12時
    30 分 許及同月10日12時1 分許，以電話向被告乙○○訂購
    2 罐善存及1 盒威而鋼（見92年度他字第3394號偵查卷第31
    頁反面、第32頁反面），足見被告乙○○販賣善存偽藥之對
    象，並不僅止於被告丁○○，且曾有出售威而鋼偽藥之紀錄
    ，並參酌被告甲○○均係以「蔚昌商行」為據點，從事其販
    賣偽藥之業務，實無將扣案如附表2 所示之威而鋼偽藥寄放
    在被告乙○○處兜售之必要，是被告乙○○辯稱：扣案如附
    表2所 示之威而鋼錠劑，係被告甲○○暫時寄放在其住處，
    寄放隔日即遭調查局搜索，尚未曾販出，另善存錠劑，伊僅
    曾出售被告丁○○，未曾出售予其他人云云（見本院卷(一)第
    165 頁），均非事實。
  (十五)雖然被告甲○○販賣偽藥之對象，除被告乙○○外，尚有其
    他不特定人，被告乙○○販售之對象，除被告丁○○外，亦
    尚有其他不特定人。惟觀諸前述監聽譯文，顯示被告乙○○
    對於向其調取善存偽藥之人，詳為告知如何訂定價錢（見同
    上偵查卷第31頁反面至32頁），足見向被告乙○○購買善存
    偽藥之人，並非一般消費民眾，而亦係以販售偽藥為業之人
    員，因被告甲○○、乙○○均未經營藥局業務，若非熟知購
    買偽、禁藥品管道之人，一般民眾不致於向被告甲○○或乙○○購買藥品服用，且因被告甲○○與乙○○均否認曾將扣
    案之威而鋼及善存偽藥出售予乙○○、丁○○以外之第三人
    ，而被告甲○○、乙○○是否將偽藥充作真品向社會大眾販
    售，涉及應否另構成詐欺取財罪責之問題，基於「罪疑有利
    被告原則」（in dubio pro reo），在無其他積極證據足以
    認定被告甲○○、乙○○銷售偽藥之對象，確包含不知情之
    一般民眾之情況下，因認被告甲○○、乙○○販售之對象，
    均係對所販售之善存與威而鋼，係屬偽藥乙節，有所認識之
    人。
  (十六)附表3 編號2 至3 所示之善存錠劑，係被告丁○○委由其不
    知名之親友，自美國攜帶入境臺灣地區，而未經核准輸入臺
    灣地區等情，業據被告丁○○於調查局詢問時，供述甚詳（
    見調查局筆錄第2 頁反面至第3 頁），而扣案如附表3 編號
    2 至3 所示之善存錠劑，經送臺灣惠氏公司鑑驗結果，認真
    品善存所含之主要礦物質與其他成分均可於該扣案100 粒裝
    與30粒裝善存錠劑測得，故為原廠所生產、製造之真品，此
    有理律法律事務所93年3 月16日93-0928 號函檢附惠氏公司
    鑑定分析報告原文各1 份在卷可攷（見調查局筆錄第47至50
    頁），堪認被告丁○○於調查局所為之自白，核與事實相符
    。被告丁○○事後翻異前詞，先是辯稱：該扣如附表3 編號
    2 至3 所示之善存錠劑，係客人從美國帶回來沒吃完，託伊
    銷售等語（見93年度偵字第9901號偵查卷第20頁、本院卷(一)
    第37頁），嗣又改稱：「100 粒裝及30粒裝各3 瓶則是由我
    的顧客從國外寄回來」、「100 粒裝、30粒裝是客人的小孩
    從美國寄回來，吃不完，放在我那裡寄賣的」等語（見本院
    卷(一)第167 頁、本院卷(二)第23頁），就扣案如附表3 編號2
    至3 所示之善存錠劑，係客戶自美國攜帶入境臺灣地區後，
    再委託其兜售，抑或由美國寄回臺灣地區，再委託其販賣，
    其前後供述，已然不一。又經訊問被告丁○○委託販賣者之
    姓名，被告丁○○則辯稱：因顧客至店裡，要求寄賣時，伊
    均會答應，不可能記住每個顧客之姓名等語（見本院卷第24
    頁），然扣案如附表3 編號2 至3 所示之善存錠劑，果真係
    他人委託被告丁○○銷售，委託者必然會向被告丁○○查詢
    銷售狀況，並索取銷售之利潤，尤以本案扣得之前開善存錠
    劑，因案扣押而無法繼續執行委託銷售之任務，被告丁○○
    勢必與委託者聯繫後續處理事宜，豈有可能不知委託者姓名
    之理，被告丁○○前揭所辯，顯與常情有違，不足採信。
  (十七)扣案如附表1 至3 所示之藥品，經本院依職權送行政院衛生
    署藥物食品檢驗局鑑驗結果，僅表示附表1 所示之銀寶善存
    膜衣錠，檢出Nicotinamide、Thiamine及Riboflavin成分，
    附表1 所示之善存膜衣錠，檢出Nicotinamide及Thiamine成
    分，附表1 所示之威而鋼，檢出Sildenafil成分，附表2所
    示之威而鋼，檢出Sildenafil成分，附表3 編號1 所示之
    250 粒裝善存膜衣錠，檢出Nicotinamide、Thiamine及
    Riboflavin成分，附表3 編號2 至3 所示之100 粒裝善存膜
    衣錠及30粒裝善存膜衣錠，均檢出Ascorbic acid 、
    Nicotinamide、Thiamine及Riboflavin成分，並未比較分析
    扣案如附表1 至3 所示之藥品成分與真品是否相同，或各個
    成分劑量是否與真品一致，有該局94年3 月28日藥檢壹字第
    0949406043號函檢附檢驗成績書1 紙在卷可憑（見本院卷(一)
    第100 至103 頁），是扣案如附表1 至3 所示之藥品是否係
    屬仿冒真品之偽藥，自應依前揭輝瑞公司及惠氏公司出具之
    鑑驗報告為判斷依據。另行政院衛生署94年3 月31日衛署藥
    字第0940011903號函，以扣案如附表1 編號1 及附表2 之威
    而鋼包裝標示無任何中文及許可證字號為由，認附表1 編號
    1 及附表2 之威而鋼，均係屬未經核准輸入之禁藥，而以附
    表1 編號2 至3 及附表3 編號1 至3 所示之善存膜衣錠、銀
    寶善存膜衣錠包裝標示係美國製造，與該署核准產地不符，
    而認係屬偽藥或禁藥。然扣案如附表1 編號1 及附表2 所示
    之威而鋼包裝並無任何中文標示，不能證明即係在外國生產
    製造後，始行輸入國內，而屬禁藥，因行政院衛生署並未核
    准許可製造「威而鋼」藥品，且上開扣案之威而鋼經美商輝
    瑞公司之全球品質分析資源、特殊試驗及分析開發實驗室鑑
    驗結果，確非原廠所生產製造，自屬藥事法第20條第1 款所
    規定，未經核准，擅自製造之偽藥；而扣案如附表1 編號2
    至3 及附表3 編號1 所示之善存膜衣錠及銀寶善存膜衣錠，
    經送惠氏公司鑑驗結果，亦非原廠製造之真品，已如前述，
    自屬未經核准製造之偽藥，尚無法單憑該扣案之善存膜衣錠
    及銀寶善存膜衣錠包裝標示係美國製造，遽認該藥品確係在
    美國非法製造後輸入臺灣，而屬偽藥及禁藥。按扣案之藥品
    在法律上之評價，究為偽藥或禁藥，事實審法院自得本於職
    務上確信之法律見解而為判斷，不受行政機關之拘束（最高
    法院75年度臺上字第1575號判決參照），行政院衛生署單憑
    扣案藥品之包裝記載，據以判斷係屬偽藥或禁藥，實嫌速斷
    ，參照前揭判決要旨，本院就扣案藥品就屬偽藥或禁藥之判
    斷，自不受行政院衛生署見解之拘束，附此敘明。
三、論罪科刑：
  (一)按被告甲○○、乙○○及丁○○行為後，92年2 月6 日修正
    公布之藥事法，復先後於93年4 月21日及94年2 月5 日修正
    公布，92年2 月6 日修正公布之藥事法第82條第1 項原係規
    定：「製造或輸入偽藥或禁藥者，處7 年以下有期徒刑，得
    併科新臺幣15萬元」、同法第83條第1 至4 項則分別規定：
    「明知為偽藥或禁藥，而販賣、供應、調劑、運送、寄藏、
    牙保、轉讓或意圖販賣而陳列者，處5 年以下有期徒刑，得
    併科新臺幣10萬元以下罰金」、「犯前項之罪，因而致人於
    死者，處7 年以上有期徒刑，致重傷者，處1 年以上7 年以
    下有期徒刑」、「因過失犯第1 項之罪者，處1 年以下有期
    徒刑、拘役或新臺幣10萬元以下罰金」、「第1 項之未遂犯
    罰之」，並未設有常業犯之規定，而修正後之藥事法第82
    條第1 項則係規定：「製造或輸入偽藥或禁藥者，處10年以
    下有期徒刑，得併科新臺幣1 千萬元以下罰金」、同法第83
    條第1 至5 項則分別規定：「明知為偽藥或禁藥，而販賣、
    供應、調劑、運送、寄藏、牙保、轉讓或意圖販賣而陳列者
    ，處7 年以下有期徒刑，得併科新臺幣5 百萬元以下罰金」
    、「以犯前項之罪為常業者，處2 年以上10年以下有期徒刑
    ，得併科新臺幣2 千5 百萬元以下罰金」、「犯前二項之罪
    ，因而致人於死者，處7 年以上有期徒刑，致重傷者，處3
    年以上12年以下有期徒刑」、「因過失犯第1 項之罪者，處
    2 年以下有期徒刑、拘役或科新臺幣30萬元以下罰金」，經
    比較新舊法之規定，修正後之藥事法第82條第1 項，將輸入
    禁藥之刑度由「7 年以下有期徒刑，得併科新臺幣15萬元」
    ，提高為「10年以下有期徒刑，得併科新臺幣1 千萬元以下
    罰金」，而藥事法第83條則將販賣偽藥、禁藥之刑度由「5
    年以下有期徒刑，得併科新臺幣10萬元以下罰金」，提高為
    「7 年以上有期徒刑，得併科新臺幣5 百萬元以下罰金」，
    並設有常業犯之處罰規定，比較結果，修正前之藥事法有利
    於被告，依刑法第2 條第1 項但書規定，應適用92年2 月6
    日修正公布之藥事法處斷。
  (二)核被告甲○○、乙○○所為，均係犯92年2 月6 日修正公布
    之藥事法第83條第1 項之明知為偽藥而販賣罪、同法第86條
    第2 項之明知冒用他人藥物名稱、擅用他人藥物之仿單、標
    籤而販賣罪。被告丁○○就明知為冒用他人藥物名稱之偽藥
    ，而充作真品在藥局販賣部分，係犯92年2 月6 日修正公布
    之藥事法第83條第1 項之明知偽藥而販賣罪、同法第86條第
    2 項之明知冒用他人藥物名稱、擅用他人藥物之標籤而販賣
    罪、刑法第339 條第1 項之詐欺取財罪，就其自美國輸入善
    存錠劑後，再其開設之藥局販賣部分，係犯92年2 月6 日修
    正公布之藥事法第82條第1 項之輸入禁藥罪、同法第83條第
    1 項之明知為禁藥而販賣罪。被告丁○○就輸入禁藥部分，
    與該不知名之親友1 名，具有犯意之聯絡及行為之分擔，應
    成立共同正犯。
  (三)查藥事法第25條及第26條規定：本法所稱標籤，係指藥品或
    醫療器材之容器上或包裝上，用以記載文字、圖畫或記號之
    標示物。所稱仿單，係指藥品或醫療器材附加之說明書。是
    以就販賣使用他人藥物名稱、仿單、標籤之藥品，既然藥事
    法另有處罰規定，則藥事法第86條第1 項、第2 項為商標法
    第82條之特別規定，被告此部份犯行自應優先適用藥事法第
    86條第1 項、第2 項之規定，而不另論以違反商標法之罪（
    最高法院69年臺上字第3468號、73年臺上字第6584號判決參
    照），公訴意旨認被告3 人販賣仿冒威而鋼及仿冒善存藥品
    而使用「VIAGRA」及「CENTRUM 」文字圖樣於包裝盒、塑膠
    罐及仿單部分，另構成商標法第82條之販賣仿冒商標罪，容
    有未合。被告甲○○自92年年初某日起至同年12月間某日止
    ，被告乙○○自92年年初某日起，至同年7 月間某日止，各
    先後多次明知偽藥而販賣、明知冒用他人藥物名稱、擅用他
    人藥物之仿單、標籤而販賣犯行，均時間緊接，犯罪構成要
    件相同，顯係基於概括犯意為之，各應依刑法第56條連續犯
    規定論以一明知偽藥而販賣罪、一明知冒用他人藥物名稱、
    擅用他人藥物之仿單、標籤而販賣罪，並均加重其刑。被告
    丁○○1 次明知禁藥而販賣、3 次明偽藥而販賣犯行，亦時
    間緊接，犯罪構成要件相同，顯係基於概括犯意為之，應依
    刑法第56條連續犯規定論以一明知偽、禁藥而販賣罪；而其
    先後3 次明知冒用他人藥物名稱、擅用他人藥物之標籤而販
    賣，以及先後3 次詐取財物犯行，亦均時間緊接，犯罪構成
    要件相同，顯係基於概括犯意為之，應依刑法第56條連續犯
    規定論以一明知冒用他人藥物名稱、擅用他人藥物之標籤而
    販賣罪、一詐欺取財罪，並加重其刑。被告甲○○、乙○○
    以一販賣仿冒威而鋼或仿冒善存藥品之行為，同時觸犯藥事
    法第82條第1 項之明知為偽藥而販賣罪及同第86條第2 項之
    明知冒用他人藥物名稱、擅用他人藥物之標籤而販賣罪，均
    為想像競合犯，各應從一重之明知為偽藥而販賣罪處斷。被
    告丁○○以一販賣善存偽藥之行為，而同時觸犯藥事法第82
    條第1 項之明知為偽藥而販賣罪、同第86條第2 項之明知冒
    用他人藥物名稱、擅用他人藥物之標籤而販賣罪、刑法第
    339 條第1 項之詐欺取財罪，亦為想像競合犯，應從一重之
    明知為偽藥而販賣罪。被告丁○○所犯輸入禁藥、明知偽、
    禁藥而販賣罪間，有方法、目的之牽連關係，應從一重論以
    輸入禁藥罪。雖起訴意旨未引用藥事法第82條第1 項，惟起
    訴事實記載：「丁○○竟委託在美國之親友於回台時帶回每
    瓶一百粒或三十粒之Centrum 善存膜衣錠，再將該Centrum
    善存膜衣錠一百粒裝與三十粒裝合裝為一組，以每組七百元
    （應係六百元之誤）之售價連續多次販售不特定人」等字樣
    ，既已敘及被告丁○○自美國未經核准輸入善存藥品之行為
    ，應認就被告丁○○涉犯藥事法第82條第1 項之輸入禁藥行
    為業經起訴，自為本院審理之對象；至於公訴意旨就被告甲○○、乙○○、丁○○連續明知冒用他人藥物名稱、擅用他
    人藥物之仿單、標籤而販賣犯行部分，以及被告丁○○連續
    以偽藥充作真品銷售而連續詐欺取財部分，漏未起訴，然此
    部分與起訴並經本院論罪科刑部分，具有想像競合犯之裁判
    上一罪關係，自為起訴效力所及，本院自得併為審理。
  (四)審酌被告甲○○前因違反藥物藥商管理法案件，經本院判刑
    1 有期徒刑1 年6 月，並緩刑3 年後，仍不知警惕，被告乙○○曾擔任藥局業務員，被告丁○○則係「見康藥局」之負
    責人，均為從事藥品販賣業務之專業人員，明知購入來路不
    明之偽藥，可能危害消費者之生命、身體健康，且藥品名稱
    及他人註冊之商標圖樣具有辨識商品來源之功能，企業經營
    者通常經過相當時間並投入大量資金於商品之行銷及品質之
    改良，始得使該藥品名稱及使用之商標圖樣具有代表一定品
    質之效，被告3 人竟為圖私利，被告甲○○、乙○○擅自銷
    售威而鋼與善存偽藥，使之流入市面，被告丁○○除未經主
    管機關之核准，擅自從美國輸入善存錠劑販售，更購入來路
    不明之善存偽藥，在其經營之「見康藥局」販售予不知情之
    社會大眾牟利，不僅對美商輝瑞公司及美商惠氏公司之商譽
    造成損害，更足戕害使用者之身體健康，且於本院審理期間
    ，猶仍飾詞狡辯卸責，毫無悔意，自不宜輕罰，爰分別量處
    如主文所示之刑。
  (五)扣案如附表1 編號1 所示之仿冒威而鋼錠劑（含包裝盒及仿
    單）、附表1 編號2 至3 所示之仿冒善存錠劑（含包裝塑膠
    罐），均係被告甲○○所有，扣案如附表2 所示之仿冒威而
    鋼錠劑（含包裝盒及仿單），則為被告乙○○所有，扣案如
    附表3 編號1 所示之仿冒善存（含包裝塑膠罐）、附表3 編
    號2 至3 所示之善存禁藥，各係被告甲○○、乙○○及丁○○所有，此據被告3 人於調查局詢問時，供承甚詳，因上開
    扣案仿冒威而鋼及善存錠劑，各係供被告3 人販賣偽藥所用
    之物，而扣案如附表3 編號2 至3 所示之善存錠劑，則係供
    被告丁○○販賣禁藥所用之物，爰均依刑法第38條第1 項第
    2 款規定，併予宣告沒收。至於送鑑耗損之威而鋼及善存錠
    劑，既已滅失，自無庸併予宣告沒收。
四、不另為無罪諭知部分：
  (一)公訴意旨另以：被告3 人均明知「威而剛」、「善存」等商
    標圖樣，分別係美商輝瑞公司、臺灣惠氏公司向經濟部中央
    標準局、智慧財產局申請註冊核准，取得商標專用權，現仍
    在商標權專用期間內，未經上開商標權人之同意，不得於同
    一商品使用相同之註冊商標，被告甲○○竟基於概括犯意，
    自91年間起，連續多次向綽號「楊太太」、「阿滿」等人，
    以善存膜衣錠（180 粒）每瓶約430 元至450 元不等之價格
    、銀寶善存膜衣錠（220 粒）每瓶約480 元之價格購入多瓶
    ；另向「江先生」及「許先生」等人以每盒（4 粒）210 元
    之價格購入威而鋼藥品多瓶，並分別使用印有上開「善存」
    、「威而鋼」等商標之包裝、說明書及標帖。再以善存膜衣
    錠、銀寶善存膜衣錠每瓶約520 元之價格，威而鋼藥品每盒
    約250 元價格連續多次對外販售予許勝雄及他人，被告乙○○亦基於概括犯意，連續以善存膜衣錠、銀寶善存膜衣錠每
    瓶520 元價格，威而鋼每盒250 元之價格，向甲○○購入多
    次，並使用印有上開「善存」、「威而鋼」等商標之包裝、
    說明書及標帖等，再以善存膜衣錠、銀寶善存膜衣錠每瓶
    680 元、威而鋼每盒約400 元至450 元不等之價格對外販售
    與不特定人或藥局。期間於民國92年初，曾前往「見康藥局
    」，以善存膜衣錠、銀寶善存膜衣錠每瓶680 元之價格售予
    被告丁○○共4 瓶，其上並冒印有上開「善存」商標之包裝
    、說明書及標帖等，被告丁○○購入後，竟將之陳列於藥局
    內，以每瓶定價800 元之售價販售與不特定之客人，因認被
    告甲○○、乙○○、丁○○販賣未經授權，擅自使用「威而
    剛」、「善存」商標圖樣之商品部分，另涉犯商標法第82條
    之販賣仿冒商標商品罪。
  (二)犯罪事實應依證據認定之，無證據不得認定犯罪事實；又不
    能證明被告犯罪者，應諭知無罪之判決，刑事訴訟法第154
    條第2 項及第301 條第1 項分別定有明文。又認定不利被告
    之事實，須依積極證據，苟積極證據不足為不利於被告事實
    之認定時，即應為有利於被告之認定，更不必有何有利之證
    據；而所謂「積極證據足以為不利被告事實之認定」，係指
    據為訴訟上證明之全盤證據資料，在客觀上已達於通常一般
    之人均不致於有所懷疑，而得確信被告確曾犯罪之程度，若
    未達此一程度，而有合理懷疑之存在時，即無從為有罪之認
    定，最高法院30年上字第816 號及76年台上字7986號分別著
    有判例可資參照。
  (三)因扣案如附表1 至3 所示之仿冒威而鋼及仿冒善存錠劑、包
    裝盒、塑膠罐及仿單，不僅未有「威而剛」、「善存」等文
    字圖樣，亦無任何中文之記載，此有仿冒威而鋼、仿冒善存
    錠劑、威而鋼包裝盒、威而鋼仿單、善存包裝罐扣案可憑，
    ，是綜觀卷內所有證據資料，僅能證明被告甲○○、乙○○
    於同一商品，使用相同於「VIAGRA」及「CENTRUM 」等商標
    圖樣而販賣之行為，被告丁○○於同一商品，使用相同於「
    CENTRUM 」之商標圖樣而販賣之行為，未有任何證據足資佐
    證被告3 人有明知未得商標權人之同意，於同一商品，使用
    相同於他人「威而剛」、「善存」等註冊商標之商品而販賣
    ，是此部分既然無法證明，本應為無罪之諭知，惟若經證明
    有罪，因與本案論罪科刑部分，具有實質上一罪關係，爰不
    另為無罪之諭知。
據上論斷，應依刑事訴訟法第299 條第1 項前段，92年2 月6 日
修正公布之藥事法第82條第1 項、第83條第1 項、第86條第2 項
，刑法第11條前段、第2 條第1 項但書、第28條、第56條、第55
條、第38條第1 項第2 款，判決如主文。
本案經檢察官丙○○到庭執行職務。
中    華    民    國    95    年    2     月    22    日
                  刑事第十庭  審判長法  官  徐美麗
                                    法  官  莊珮吟
                                    法  官  高增泓
以上正本證明與原本無異。
如不服本判決，應於判決送達後10日內，向本院提出上訴狀。
中    華    民    國    95    年    2     月    22    日
                                    書記官  林慧芬
附錄本判決論罪科刑法條全文：
修正前之藥事法第82條：
藥事法第82條
製造或輸入偽藥或禁藥者，處7 年以下有期徒刑，得併科新臺幣
15萬元以下罰金。
犯前項之罪，因而致人於死者，處無期徒刑或7 年以上有期徒刑
，致重傷者，處3 年以上10年以下有期徒刑。
第一項之未遂犯罰之。
修正前之藥事法第83條
明知為偽藥或禁藥，而販賣、供應、調劑、運送、寄藏、牙保、
轉讓或意圖販賣而陳列者，處5 年以下有期徒刑，得併科新臺幣
10萬元以下罰金。
犯前項之罪，因而致人於死者，處7 年以上有期徒刑，致重傷者
，處1 年以上7 年以下有期徒刑。
因過失犯第1 項之罪者，處1 年以下有期徒刑、拘役或科新臺幣
10萬元以下罰金。
第一項之未遂犯罰之。
修正前之藥事法第86條
擅用或冒用他人藥物之名稱、仿單或標籤者，處1 年以下有期徒
刑、拘役或科或併科新台幣5 萬元以下罰金。
明知為前項之藥物而輸入、販賣、供應、調劑、運送、寄藏、牙
保、轉讓或意圖販賣而陳列者，處6 月以下有期徒刑、拘役或科
或併科新台幣3 萬元以下罰金。
刑法第339條
意圖為自己或第三人不法之所有，以詐術使人將本人或第三人之
物交付者，處5 年以下有期徒刑、拘役或科或併科1 千元以下罰
金。
以前項方法得財產上不法之利益或使第三人得之者，亦同。
前二項之未遂犯罰之。
附表1 ：甲○○於92年12月23日，在高雄市鹽埕區108 之7 號扣
        得之藥品。
┌──┬─────────────┬─────┬──────────┐
│編號│藥品名稱                  │ 數    量 │  備            註  │
├──┼─────────────┼─────┼──────────┤
│ 1  │威而剛（Viagra）          │20盒（經取│送驗結果非輝瑞公司原│
│    │                          │3 盒送驗，│廠製造而屬偽藥（見調│
│    │                          │餘17盒）  │查局筆錄第59至73頁）│
│    │                          │          │。                  │
├──┼─────────────┼─────┼──────────┤
│ 2  │善存膜衣錠（Centrum）     │21瓶（經取│送驗結果非惠氏公司原│
│    │                          │1 瓶送驗，│廠製造而屬偽藥（見調│
│    │                          │餘20瓶）  │查局筆錄第51至58頁）│
│    │                          │          │。                  │
├──┼─────────────┼─────┼──────────┤
│ 3  │銀寶善存膜衣錠（Centrum） │5瓶（經取1│送驗結果非惠氏公司原│
│    │                          │瓶送驗，餘│廠製造而屬偽藥（見調│
│    │                          │4瓶）     │查局筆錄第51至58頁）│
│    │                          │          │。                  │
└──┴─────────────┴─────┴──────────┘
附表2 ：乙○○於92年12月23日，在高雄市三民區○○○街67號
        扣得之藥品。
┌──┬─────────────┬─────┬──────────┐
│編號│藥品名稱                  │ 數    量 │  備            註  │
├──┼─────────────┼─────┼──────────┤
│ 1  │威而剛（Viagra）          │93盒（經取│送驗結果非輝瑞公司原│
│    │                          │3 盒送驗，│廠製造而屬偽藥（見調│
│    │                          │餘90盒）  │查局筆錄第59至73頁）│
│    │                          │          │。                  │
└──┴─────────────┴─────┴──────────┘
附表3 ：丁○○於92年12月23日，在高雄縣鳳山市○○路578 號
        「見康藥局」扣得之藥品。
┌──┬─────────────┬─────┬──────────┐
│編號│藥品名稱                  │ 數    量 │  備            註  │
├──┼─────────────┼─────┼──────────┤
│ 1  │善存膜衣錠250 粒裝        │1 瓶      │送驗結果非惠氏公司原│
│    │                          │          │廠製造而屬偽藥（見本│
│    │                          │          │院卷(一)第241頁）。   │
├──┼─────────────┼─────┼──────────┤
│ 2  │善存膜衣錠100 粒裝        │3 瓶（經取│送驗結果係惠氏公司原│
│    │                          │1 瓶送驗，│廠製造而非屬偽藥（見│
│    │                          │餘2 瓶）  │調查局筆錄第47至50頁│
│    │                          │          │）。                │
├──┼─────────────┼─────┼──────────┤
│ 3  │善存膜衣錠30粒裝          │3 瓶（經取│送驗結果係惠氏公司原│
│    │                          │1瓶 送驗，│廠製造而非屬偽藥（見│
│    │                          │餘2 瓶）  │調查局筆錄第47至50頁│
│    │                          │          │）。                │
└──┴─────────────┴─────┴──────────┘


司法院資訊處製作；財團法人民間司法改革基金會備份。
